臺灣高等法院民事判決　　　　　　　　　　96年度上字第69號
上　訴　人　上達科技股份有限公司
法定代理人　乙○○
訴訟代理人　徐宏昇律師
複　代理人　李紀穎律師
被　上訴人　佑得電子（蘇州）有限公司
法定代理人　甲○○
訴訟代理人　林政憲律師
　　　　　　葉鞠萱律師
　　　　　　黃英豪律師
複　代理人　陳家祥律師
　　　　　　張雅珮律師
上列當事人間損害賠償事件，上訴人對於中華民國95年11月30日
臺灣士林地方法院95年度訴字第375號第一審判決提起上訴，本
院於96年11月20日言詞辯論終結，判決如下：
    主  文
上訴駁回。
第二審訴訟費用由上訴人負擔。
    事實及理由
一、程序部分：
  (一)按「民事法律關係之行為地或事實發生地跨連臺灣地區與大
    陸地區者，以臺灣地區為行為地或事實發生地。」「債之契
    約依訂約地之規定。但當事人另有約定者，從其約定。前項
    訂約地不明而當事人又無約定者，依履行地之規定，履行地
    不明者，依訴訟地或仲裁地之規定。」臺灣地區與大陸地區
    人民關係條例第45條、第48條分別定有明文。查被上訴人為
    大陸地區之法人，而本件兩造係透過電話、網路及傳真等方
    式就系爭標的之買賣達成合意，是依前開規定，以臺灣地區
    為行為地及事實發生地；且本件亦以臺灣地區為契約履行地
    ，故應適臺灣地區之法律。又「訴訟，由被告住所地之法院
    管轄。」民事訴訟法第1條第1項前段亦有明文。查上訴人即
    原審被告之住所（即主營業所）設在「臺北市內湖區○○○
    路○段123巷24號8樓之1」，乃位於原審及本院管轄區域，足
    見原審及本院依法有管轄權，合先敘明。
  (二)按當事人不得提出新攻擊或防禦方法。但有下列情形之一者
    ，不在此限：(六)如不許其提出顯失公平者，民事訴訟法第44
    7條第1項第6款定有明文。經查，上訴人雖於本院始稱：被
    上訴人提出之發票所載出貨數量與實際數量不符，法院判命
    上訴人應負之責任，如數量並非正確，對上訴人權益損害極
    大云云。經核上訴人主張被上訴人提出之發票所載出貨數量
    與實際數量不符之防禦方法，係判斷上訴人應否負損害賠償
    責任之重要爭點，如不許其提出，顯失公平，依民事訴訟法
    第447條第1項第6款規定，上訴人此項攻擊方法，應予准許
    。
二、被上訴人主張略以：自民國（下同）92年8月起，經被上訴
    人要約後，上訴人陸續以採購單向被上訴人下單購買貨物，
    就連接器成立買賣契約，上訴人並於每月月底，將該月份通
    知出貨數量之買賣價金交付。顯見被上訴人先將系爭標的之
    機種及單價向上訴人為要約，上訴人以採購單就系爭標的之
    標的物及價金向被上訴人為承諾，雙方就買賣標的物及價金
    已有合意，契約關係已經成立，其中表列已付款數量部分之
    貨物，亦經以此方式獲支付貨款，上訴人就其中25筆已部分
    交貨項目（不含附表編號16部分），更已據以申報稅務無誤
    。詎上訴人自93年12月起，無故違約，拒不給付如附表所示
    其餘貨物之買賣價金，經被上訴人迭次催告提供安排出貨排
    程並受領買賣標的貨物，均遭拒絕，迄今積欠貨款美金（下
    同）14萬0608.82元未付，依據民法第367條、第233條第1項
    、第3項規定，自得請求上訴人給付買賣價金及遲延利息。
    另上訴人拒絕受領貨物，導致被上訴人增加額外備料與倉儲
    成本，即使上訴人現在願意受領，對被上訴人亦已無受領之
    利益，上訴人有不完全給付之債務不履行，被上訴人另得依
    據民法第227條第1項準用同法第232條規定，請求上訴人給
    付損害賠償及法定遲延利息，爰據此以重疊訴之合併，請求
    上訴人如數給付。至上訴人雖辯稱兩造買賣關係為繼續性供
    給契約，惟上訴人卻另稱兩造買賣契約係在被上訴人完成出
    貨準備，將品名及數量通知上訴人，並經上訴人同意或受領
    後，始為成立云云，其所為主張顯有衝突。又上訴人稱被上
    訴人生產貨物有瑕疵云云，但僅據提出自行製作電子郵件為
    證，真實性可疑，縱認有所指瑕疵，並已逾民法第356條第1
    項所定除斥期間。另被上訴人為通知準備給付，曾口頭要求
    上訴人通知出貨日期，因未獲上訴人指示，遂另於94年6月
    13日再以存證信函通知上訴人於10日內洽定出貨排程及付款
    事宜，然仍未獲上訴人通知，足認被上訴人已提出給付，上
    訴人自不得依民法第264條規定行使同時履行抗辯權而拒付
    價金等語。於原審求為判決：(一)上訴人應給付被上訴人美金
    14萬0608.82元，及自起訴狀繕本送達翌日起至清償日止，
    按年息百分之5計算之利息。(二)願供擔保請准宣告假執行（
    原審判決被上訴人全部勝訴，上訴人不服提起上訴）。並答
    辯聲明：上訴駁回。
三、上訴人則以：兩造間就連接器買賣有長期合作，如有廠商向
    上訴人訂購連接器，上訴人即通知被上訴人出貨，出貨後4
    個月內付款，依據上訴人公司採購單備註欄內第1項記載，
    兩造係約定被上訴人「應於2日內確認並簽回」，顯見該採
    購單僅屬要約，被上訴人就其於收受系爭貨物買賣採購單28
    紙後，有無於2日內確認並簽回通知上訴人，及所稱由其先
    向上訴人要約等情，均未見舉證，是應認上訴人之要約未經
    被上訴人承諾，雙方買賣契約未有效成立，被上訴人起訴請
    求，已無理由。又本件所涉之各項產品，兩造存在繼續性供
    給契約，非被上訴人主張之44張採購單所示之產品及數量，
    分別成立個別買賣契約，但因被上訴人多無法依照預定日期
    及數量交貨，實際成立買賣之數量以被上訴人實際出貨數量
    為準，因被上訴人並未出貨，買賣關係尚未成立。縱認「未
    出貨部份」買賣契約已成立，因被上訴人並未依債務本旨完
    成給付之準備，故上訴人並無受領之義務，更不須給付價金
    。再者，被上訴人所主張之「未出貨數量」，除編號8、11
    、34及38外，餘均有誤，附表編號7採購單號000000000號之
    採購單記載與其他訂單不同，訂有明確之交期，被上訴人未
    按期交貨，已構成遲延，不得請求付款。又縱認上訴人訂購
    單已經被上訴人於2日內確認簽回，惟因被上訴人所生產之
    連接器有諸多瑕疵，則於被上訴人補正瑕疵前，上訴人仍得
    拒絕被上訴人出貨，而被上訴人自93年10月19日後，也未再
    出貨，上訴人自得基於瑕疵及遲延而解除契約。另被上訴人
    依法有先為給付之義務，上訴人自得主張同時履行抗辯等語
    ，資為抗辯。爰上訴聲明：(一)原判決廢棄。(二)被上訴人在第
    一審之訴及假執行之聲請均駁回。
四、兩造不爭執之事實：
  (一)上訴人自92年8月份起，陸續以採購單向被上訴人下單購買
    連接器，為向被上訴人購買連接器產品，曾發出如附表所列
    之採購單予被上訴人，其上記載機種、數量、單價、金額均
    同表列，而除編號Ｚ000000000號採購單外，其餘採購單備註
    欄內第1項均記載「請於2日內確認並簽回」，第3項記載「
    請先備妥貨，待通知再出貨」等文字。
  (二)為被上訴人備料交貨，上訴人先行於每月月底，將該月份通
    知出貨數量之買賣價金交付被上訴人，同時被上訴人亦依上
    訴人通知交貨。就系爭採購中，如附表所示編號1至4、6、8
    、10至12、15、17、19、21、23、26、29、31、32、34至36
    、38至40、42號貨物，已經被上訴人交付同表列已付款數量
    之貨物，上訴人亦已給付該部分價款，並據以申報稅務。
  (三)上訴人就附表所示編號5、7、9、13、14、16、18、20、22
    、24、25、27、28、30、33、37、41、43、44號貨物，未再
    通知被上訴人出貨及付款，被上訴人為此曾各以口頭及存證
    信函催告上訴人提供安排出貨排程並受領買賣標的貨物，均
    未獲進一步通知，亦未給付剩餘貨物買賣價金。
五、本件爭執要點為：(一)兩造間就附表所示貨物買賣契約是否已
    經成立？(二)上訴人得否以貨物有瑕疵及遲延交付為由解除契
    約或拒絕給付價金？(三)上訴人給付價金之義務是否已經屆期
    ？(四)上訴人應給付被上訴人之金額為若干？(五)上訴人得否為
    同時履行抗辯？茲就兩造爭點分述如下：
六、兩造間就如附表所示之貨物已成立買賣契約：
  (一)按「當事人互相表示意思一致者，無論其為明示或默示，契
    約即為成立。」「當事人對於必要之點，意思一致，而對於
    非必要之點，未經表示意思者，推定其契約為成立。」「按
    依習慣或依其事件之性質，承諾無須通知者，在相當時期內
    ，有可認為承諾之事實時，其契約即為成立。」「當事人就
    標的物及其價金互相同意時，買賣契約即為成立。」，民法
    第153條第1項、第2項前段、第161條第1項、第345條第2項
    定有明文。依此，買賣契約一經當事人就標的物及其價金互
    相同意者，買賣契約即為成立。
  (二)被上訴人主張兩造間就附表所示上訴人採購單記載貨物，已
    經合意成立買賣契約一節，雖為上訴人所否認。觀諸本件連
    接器之買賣過程略為：被上訴人先就系爭標的之連接器向上
    訴人表示願意出賣之意思，經上訴人同意以採購單向被上訴
    人訂購，被上訴人復依雙方所合意之機種、數量而為連接器
    之製造；待被上訴人就連接器製造完畢後，再向上訴人通知
    為標的物之受領。基此，暫不論系爭採購單在性質上究屬要
    約或承諾，上開兩造間之交易習慣既已行之甚久，是以被上
    訴人已依上訴人提出之採購單所列規格機種、數量製造連接
    器，且兩造就連接器之出貨事宜亦有相互聯繫，顯見被上訴
    人已有可認為承諾之意思實現之事實，兩造間之買賣契約業
    已成立。
  (三)再揆之系爭訂購單（見原審卷一第15頁起）記載內容，已經
    載明機種品名規則、數量、單價、金額，除其中附表編號1
    、2 、21、34、35、42、43項之訂購單上「預交日」內記載
    為「partial」（即分批交貨之意）外，其餘各項亦均已載
    明預定交貨日期。證人即上訴人公司受僱人鄧慧萍亦證稱：
    訂單為其所發出，上載品名規格、交貨時間、數量、單價、
    總額以及備註要注意的地方，下訂單後對方需要回覆交期能
    否如我所定期限，訂單下過去後，由對方備料，等交期到了
    後交貨，如果沒有回覆確認，我們只會一直催原告（指被上
    訴人）交貨，如果原告交不出來，我們只好與客戶聯絡請他
    們調整生產線等語（見原審卷二第23頁）。足以證明兩造間
    於上訴人發出採購單後，就契約買賣標的物、數量及價金，
    均已合致，無待於更為確認或被上訴人為承諾之意思表示。
  (四)又上訴人採購單上備註欄(3)內，亦載明要求被上訴人：先備
    妥買賣貨物，等候通知再出貨等語，即要求被上訴人於收受
    採購單後即行生產準備等候通知交貨，交貨日期之確切給付
    時間，縱待兩造進一步依據上訴人之需求及被上訴人完成生
    產交貨之日期進一步確認，僅屬契約之履行，揆之前揭規定
    及說明，無礙兩造就附表所示貨物買賣，已經意思表示一致
    ，契約已經成立之認定。且依據常情，果如上訴人抗辯之兩
    造間契約猶未成立，被上訴人豈有在未定之時，即先產製之
    理。且附表編號1至4、6、8、10至12、15至17、19、21、23
    、26、29、31、32、34至36、28至40、42等項交易，貨物已
    經兩造履約交貨、付款，上訴人亦已據以申報稅務，此為上
    訴人所不爭，復有財政部臺北市國稅局書函附卷可稽（見原
    審卷一第238頁以下），益堪認定雙方確已本於既經成立之
    契約關係履行，契約自屬有效成立無疑，而系爭採購單上印
    製之要求確認簽回等文字，參照證人鄧慧萍上開證述，應認
    僅係契約成立後，為確認可否完成生產交貨日期之注意事項
    提示，非關契約成立與否，兩造確認方法亦非必以書面簽回
    採購單為必要。上訴人抗辯：採購單未經被上訴人於2日內
    確認、簽回，故契約尚未成立云云，為無可採。
七、上訴人不得以貨物有瑕疵及遲延交貨，而主張解除契約或拒
    絕付款：
  (一)按「給付物僅以種類指示者，依法律行為之性質或當事人之
    意思不能定其品質時，債務人應給以中等品質之物。前項情
    形，債務人交付其物之必要行為完結後，或經債權人之同意
    指定其應交付之物時，其物即為特定給付物。」「買受人於
    契約成立時，知其物有前條第1項所稱之瑕疵者，出賣人不
    負擔保之責。」「買賣因物有瑕疵，.... 依情形，解除契
    約顯失公平者，買受人僅得請求減少價金。」，民法第200
    條、第355條第1項、第359條定有明文。
  (二)查本件買賣標的雖為種類之物，但於被上訴人對上訴人通知
    準備提出而完成交付其物之必要行為時已經特定，則買賣標
    的物是否有物之瑕疵，自應以該等特定物為斷。上訴人雖抗
    辯稱產品有瑕疵，提出之前兩造交易貨物之電子郵件、零組
    件說明、發票等為證，並據證人鄧慧萍證述：被上訴人公司
    無法改善品質，品質問題是空焊、拒焊、平整度不良、搭配
    性瑕疵等語（見原審卷二第24頁）。然為被上訴人所否認。
    查本件未付價款部分之特定貨物，是否有上訴人所指瑕疵，
    應專以該等特定物為斷，本無從以之前交易貨物經驗逕為憑
    認，上訴人上開舉證，均僅涉及已經出貨、付款部分，而該
    部分貨款早經上訴人付清，與現在爭執未經上訴人通知出貨
    及付款之貨物是否有瑕疵、遲延交貨無關。且依上訴人所提
    出電子郵件之記載，所稱瑕疵及數量短少均不明，部分電子
    郵件記載訴求內容，指涉問題為料號錯誤等情，非屬物之瑕
    疵範圍，與前述鄧慧萍證述亦不相符合，證人鄧慧萍亦稱：
    瑕疵比例不清楚等語（見原審卷二第24頁），即買賣標的貨
    物中有如何之數量有何種瑕疵，無法確認。另上訴人所提出
    零組件說明文書部分，則僅屬零件構成組件之說明，是上訴
    人所舉上開證據及人證，均係就已支付貨物部分為舉證，更
    不足以證明系爭買賣標的物有所指物之瑕疵存在。
  (三)況縱認被上訴人提出之貨物確有瑕疵，觀之同上電子郵件記
    載，亦屬上訴人於以系爭訂購單向被上訴人訂購貨物前所明
    知者，且該等貨物為電子零件，每一單位均屬可分，上訴人
    又未能證明實際上有瑕疵之比例或數量，本於上開民法規定
    ，上訴人不得以物有瑕疵為由解除買賣契約或拒絕給付價款
    。是上訴人稱已經取消訂單云云，為其單方意思表示，亦非
    法之所許，自不生解除系爭買賣契約之效力，兩造間買賣契
    約關係即仍有效存在。至上訴人明知被上訴人前所生產貨物
    有瑕疵，仍持續訂購，要屬其本於自己商業利益考量所為意
    思決定，如因此不能享有瑕疵擔保請求之相關權利，亦應由
    其承擔此項法律上之不利益，當無所指被上訴人違反誠實信
    用原則之問題。
  (四)再上訴人所稱遲延交貨一節，因兩造契約約定僅係暫訂交貨
    日期，實際赴償或送付之排程日期、數量，仍待上訴人指示
    ，因本件上訴人尚未受領系爭貨物，則上訴人稱被上訴人遲
    延給付，未據上訴人進一步舉證，自為無從憑認。況被上訴
    人曾以存證信函通知上訴人洽定出貨排程及付款事宜，為上
    訴人所拒絕（詳如後述），上訴人自不得執為拒絕本件給付
    價金之依據。
八、上訴人對被上訴人所負價金給付義務已經屆至：
  (一)按「債權人基於債之關係，得向債務人請求給付。」「買受
    人對於出賣人，有交付約定價金及受領標的物之義務。」「
    債務人非依債務本旨實行提出給付者，不生提出之效力。但
    債權人預示拒絕受領之意思，或給付兼需債權人之行為者，
    債務人得以準備給付之事情，通知債權人，以代提出。」民
    法第199條第1項、第367條、第235條定有明文。
  (二)查兩造間如附表所示買賣標的物為種類之物，依據採購單記
    載，付款期限為：「次月結90天」，已經載明在採購單上，
    是上訴人應於被上訴人給付買賣標的貨物之次月結帳後30日
    內付款完畢。本件被上訴人之給付，依據前述採購單備註欄
    (3)「請先備妥貨，待通知再出貨」之記載以觀，係兼需上訴
    人之通知行為。因上訴人於締約後就系爭貨物未進一步通知
    出貨，被上訴人為通知上訴人準備給付之事實，先口頭連繫
    上訴人通知出貨日期，惟未獲上訴人指示，遂另於94年6月
    13日以存證信函通知上訴人於10日內洽定出貨排程及付款事
    宜，遽遭上訴人通知取消全部訂單等情，業據證人鄧慧萍證
    述：被上訴人有通知上訴人要求告知出貨時間，後來有取消
    全部訂單等語（見原審卷二第24頁）屬實，且有被上訴人致
    上訴人公司之存證信函附卷可憑（見原審卷一第43頁以下）
    ，堪認被上訴人因上訴人未配合指示出貨日期，已預示拒絕
    受領給付之意思，則被上訴人既已通知上訴人準備出貨給付
    ，應認上訴人即應依約於次月結帳後之30日內給付買賣價金
    ，即至遲應於94年7月31日前結帳，並於90日內即同年10月
    29日前給付買賣價金，足資認定。上訴人所辯：依據採購單
    備註欄第3項記載被上訴人應等候上訴人通知，故於其未通
    知出貨前，被上訴人不得要求上訴人受領貨物及請求付款云
    云，核與前開規定及雙方約定不符，顯無可取。被上訴人依
    據兩造間買賣契約約定及民法第367條規定，自得請求上訴
    人給付價金。
九、上訴人應給付被上訴人金額如下：
  (一)本件兩造間如附表所示貨物買賣約定之價金如同表載，為兩
    造所不爭執，扣除被上訴人已經交貨由上訴人受領並付款部
    分外，上訴人尚應給付剩餘價金總額為美金14萬0,608.82元
    ，被上訴人自得請求上訴人如數給付。上訴人雖辯稱附表編
    號1至4、6、10、12、15、17、19、21、23、26、29、31、
    32、35、36、39、40、42等筆交易，其實際付款之貨物數量
    與表列數量不符云云。惟為被上訴人所否認，稱係上訴人計
    算錯誤，並說明其計算依據（見本院卷第45頁附表1）。查
    上訴人對此未舉證以實其說，已非可採。況附表編號1至4、
    6、8、10至12、15、17、19、21、23、26、29、31、32、34
    至36、38至40、42號等項，已經被上訴人交付同表所列已付
    款數量之貨物，上訴人亦已給付該部分之價款，並據以申報
    稅務，為其所不爭，並有財政部台北市國稅局95年9月6日財
    北國稅審一字第0950243360號覆函可參（見原審卷一第238
    頁），若真有不符，亦因上訴人同意受領並據以申報稅捐，
    未為扣款之保留，而視為已經為其同意，不得事後再執此於
    本件被上訴人訴求給付貨款之價金為抗辯。至系爭編號5、7
    、9、13、14、16、18、20、22、24、25、27、28、30、33
    、37、41、43、44號之貨物，既未經上訴人受領，尚無從憑
    認被上訴人日後給付之數量是否有不足之情形，上訴人執為
    本件拒絕被上訴人訴求給付貨款之價金之抗辯，並無理由。
  (二)再兩造間已約定上訴人應於交貨次月結帳後90日內付款，即
    屬定有期限之給付，上訴人負有給付金錢之債務延宕至今未
    付，依據民法第229條第1項規定，應負遲延責任，並應依民
    法第233條第1項、第203條規定，自遲延之日起按法定利率
    即週年利率百分之5計算加計利息給付。被上訴人就其得請
    求給付之上開價金，併請求自起訴狀繕本送達翌日即95年4
    月29日起至清償日止，按年息百分之5計算之利息，未逾其
    得請求之範圍，自應許可之。
十、上訴人不得為同時履行抗辯：按「稱買賣者，謂當事人約定
    一方移轉財產權於他方，他方支付價金之契約。」民法第34
    5條第1項定有明文。買賣契約既是雙務契約性質，因契約而
    互負債務，出賣人原有交付貨物之義務，但查本件系爭採購
    單記載應由上訴人通知出貨日期，付款期限則為「次月結90
    天」，亦同載明在採購單上，是上訴人自應於被上訴人給付
    買賣標的貨物之次月結帳後90日內付款完畢。又因本件被上
    訴人之給付，依據採購單備註欄之記載「請先備妥貨，待通
    知再出貨」等語以觀，係兼需債權人之通知行為，惟上訴人
    於締約後就剩餘貨物未進一步通知出貨，被上訴人為通知上
    訴人準備給付之事實，曾口頭要求上訴人通知出貨日期，惟
    仍未獲上訴人指示，遂另於94年6月13日再以存證信函通知
    上訴人於10日內洽定出貨排程及付款事宜，為上訴人所拒絕
    。足認上訴人已有預示拒絕受領給付之意思，則被上訴人既
    已通知上訴人準備出貨給付，依據民法第235條規定，應認
    被上訴人已提出給付，自得請求上訴人給付價金。而被上訴
    人既已完成依約給付系爭標的之義務，上訴人自不得依民法
    第264條行使同時履行抗辯權而拒付價金。
十一、綜上所述，被上訴人主張為可採，上訴人所辯均無可取。
      被上訴人主張依據民法第367條、第233條規定，請求上訴
      人給付美金14萬0,608.82元，及自95年4月29日起至清償
      日止，按年息百分之5計算之利息，為有理由，應予准許
      。是則原審判命上訴人如數給付，於法並無違誤。上訴意
      旨指摘原判決不當，求予廢棄改判，為無理由，應予駁回
      。
十二、因被上訴人本於買賣法律關係請求既已准許，被上訴人另
      以重疊訴之合併主張依據民法第227條、第226條及第232
      條規定請求部分，即無更為審斷之必要。本件事證已臻明
      確，兩造其餘攻擊防禦方法，經核均無礙於本件之判斷，
      爰不逐一論列。
十三、據上論結，本件上訴為無理由，依民事訴訟法第449條第1
      項、第78條，判決如主文。
中　　華　　民　　國　　96　　年　　12　　月　　4 　　日
  　　　　　　　　　民事第十三庭
                        審判長法　官  黃嘉烈
  　　　　　　　　　　　      法　官  吳燁山
                              法  官  高鳳仙
正本係照原本作成。
如不服本判決，應於收受送達後20日內向本院提出上訴書狀，其
未表明上訴理由者，應於提出上訴後20日內向本院補提理由書狀
（均須按他造當事人之人數附繕本）上訴時應提出委任律師或具
有律師資格之人之委任狀；委任有律師資格者，另應附具律師資
格證書及釋明委任人與受任人有民事訴訟法第466條之1第1項但
書或第2項（詳附註）所定關係之釋明文書影本。
中　　華　　民　　國　　96　　年　　12　　月　　5 　　日
　　　　　　　　　　　　　　　書記官  李明昇
附註：
民事訴訟法第466條之1（第1項、第2項）：
對於第二審判決上訴，上訴人應委任律師為訴訟代理人。但上訴
人或其他法定代理人具有律師資格者，不在此限。
上訴人之配偶、三親等內之血親、二親等內之姻親，或上訴人為
法人、中央或地方機關時，其所屬專任人員具有律師資格並經法
院認為適當者，亦得為第三審訴訟代理人。
